# 求助陈版主，关于非同一控制下分次实现企业合并的账务处理

提问人：menghuanccc 时间：2021-03-02 13:33:03
收购背景介绍：
A公司新设一家B公司，刚开始100%持股，注册资本金为 2001 万元。后续其他公司评估入股，持股比例降至49.5%，经营一段时间后再从其他公司手中将50.5%股权买回，相关账务处理如下：
1 、A初始投入 2001 万元注册资本账务处理。
借：长期股权投资 2001
贷：银行存款 2001
2 、其他公司入股重新估值45,820万元，由于出资设立，投入资本与账面可辨认净资产公允价值一致，A公司账面无需调整，B公司账面净资产为45820*0.505+2001（假设其他公司入股时公司未开展任何活动）
3 、后续经营，按照测算结果，N年B公司亏损约 9000 万元，A公司账面处理：
借：长期股权投资 -4455
贷：投资收益 -4455
4 、假设第N年进行回购，N年后B公司净资产为45820*0.505+2000-9000=16139.1万元，B公司此时的评估值为61765.37万元
1 ）若评估值体现的是建筑物固定资产的资产增值，则账务处理及影响如下：
回购时A公司报表处理
借：长期股权投资 31191.51（61765.37*0.505）
贷：银行存款 31191.51
此时A公司单体长投价值=31191.51+2001-4455=28737.51万元。
合并报表处理：
1 、假设增值部分均为资产增值，收购日可辨认净资产公允价值为61765.37。
借：长期股权投资 =61765.37*0.495=30573.86 贷：长期股权投资=2001-4455=-2454 贷：投资收益 33027.86借：B公司净资产对应各个科目 61765.37
贷：长期股权投资 61765.37
2 、会导致资产折旧费用每年多增加增值部分在剩余年限的摊销。
2 ）若评估增值为公司无形商誉的增值，单体处理一致，
合并报表处理
借：长期股权投资 =16139.1*0.495=7988.85 贷：长期股权投资=2001-4455=-2454 贷：投资收益 10442.85 确定商誉长投账面金额28737.51+7988.86+2454-16139.1=23041
合并抵消：借：B公司净资产 16139.1 商誉 23041.26 贷：长期股权投资 39180.36
想请教陈版主，上述账务处理是否正确？

回答人：chenyiwei
1 、应注意确保先丧失控制权再取得控制权的交易不构成一揽子交易。
2 、第一次因其他股东增资导致丧失控制权时，个别报表层面应按《企业会计准则解释第 7 号》第一条规定处理；合并报表层面视同处置子公司股权并丧失控制权处理，对剩余股权按公允价值计量。后续在合并报表层面，丧失控制权期间的权益法核算应以B公司在丧失控制权之日各项可辨认资产、负债的公允价值为基础确定，个别报表层面仍以原账面价值为基础确定。
3 、重新取得控制权时，个别报表层面的长投成本=原剩余股权的权益法核算账面价值+50.5%股权的回购成本。合并报表层面按分步交易实现的非同一控制下合并处理，对该49.5%股权需再次按重新取得控制权之日的公允价值重新计量。